【裁判字號】    90,上易,1694
【裁判日期】    901101
【裁判案由】    傷害
【裁判全文】
臺灣高等法院高雄分院刑事判決                    九十年度上易字第一六九四號
    上  訴  人  臺灣屏東地方法院檢察署檢察官
    被      告  乙○○
右上訴人因被告傷害案件，不服臺灣屏東地方法院九十年度易字第九一九號，中華民
國九十年八月二十四日第一審判決（起訴案號：臺灣屏東地方法院檢察署九十年度偵
字第三四二五號），提起上訴，本院判決如左：
    主  文
上訴駁回。
    理  由
一、公訴意旨略以：乙○○與甲○○二人為夫妻關係，民國九十年五月十日下午六時
    許，渠二人在屏東縣內埔鄉○○村○○路二二五號住處，因細故發生爭執，竟互
    生普通傷害之犯意，而彼此互毆，其中乙○○除用嘴咬甲○○之右小指，並以煙
    灰缸擲打甲○○頭部，顯逾正當防衛之範圍，並致甲○○受有左臉擦傷、左枕紅
    腫及右手指咬傷等傷害，因認乙○○涉有刑法第二百七十七條第一項之傷害罪嫌
    。
二、按犯罪事實應依證據認定之，無證據不得推定其犯罪事實，不能證明被告犯罪或
    其行為不罰者，應諭知無罪之判決，刑事訴訟法第一百五十四條、第三百零一條
    第一項定有明文。再者，認定不利於被告之事實，須依積極證據，茍積極證據不
    足為被告不利事實之認定時，即應為有利於被告之認定，更不必有何有利之證據
    （最高法院三十年上字第八一六號判例意旨參照），又對於現在不法之侵害，而
    出於防衛自己或他人權利之行為，不罰，刑法第二十三條亦定有明文。
三、本件公訴人認被告涉有傷害之犯行，無非係以被告自承確有出手抓傷告訴人，並
    咬傷告訴人手指、告訴人之指述、行政院衛生署屏東醫院驗傷診斷書等為據。
四、訊據被告堅詞否認有何傷害犯行，辯稱：「告訴人當天先拿奶粉罐丟我沒丟到，
    後來就抓我的頭並扭我的脖子，並與我患有精神病的二伯（即告訴人之兄黃毓楨
    ）一起打我，我因為無法呼吸才掙扎用手抓傷他的臉、並咬他的手指，他才鬆手
    的，他的頭部受傷是因為他後退撞到櫥櫃的。」等語。經查：
    (一)告訴人甲○○指稱：當日被告徒手抓傷其面部、以口咬傷其右手小指，並以煙
      灰缸擲打其頭部，並據提出行政院衛生署屏東醫院九十年五月十一日驗傷診斷
      書，惟查：證人即在場之被告與告訴人所生之女黃紀嘉對於案發當日經過，業
      於原審隔離訊問後，為詳細之證述，其證稱：「（五月十日在家裡有無看到父
      母爭執？）有，當時我母親要找鑰匙，我父親說在抽屜，我母親拿報紙出來，
      我父親就拿奶粉罐丟我母親，沒丟到，他二人就發生爭吵，後來我父親一隻手
      勒住我母親的脖子，一隻手抓住她的頭頂，我伯父出來說不要打，但父親抓住
      母親讓伯父打，還說瘋子打人沒事，然後母親就咬父親的手，並抓父親的臉，
      後來隔壁的阿姨過來，父母親就到廚房繼續吵架，但沒有打架。」等語（見原
      審卷第十四頁），核與被告所辯內容相埒，且並未提及被告有以煙灰缸擊打告
      訴人之情。證人雖年僅八歲（八十二年四月一日生，有卷附戶籍謄本可稽），
      然對於案發之經過均能明確記憶與陳述，自堪認其具有證人能力；又證人與被
      告、告訴人同住、復為二人之女，與告訴人及被告之親近關係相同，且告訴人
      亦當庭陳稱：證人很怕被告等語，則衡情證人顯無可能刻意迴護或誣陷任何一
      方，故證人證詞應非虛言。至告訴人另聲請傳訊其兄黃毓楨證述當日經過，經
      本院訊問後，證人黃毓楨對於當日被告與告訴人爭執、毆打之過程，均不能為
      充分之陳述，且證稱：未見到黃紀嘉在場云云，亦與事實不符，是其證言委無
      足採。
    (二)次查，被告於案發當日亦遭告訴人毆傷，除經被告及證人黃紀嘉供述綦詳外，
      並有行政院衛生署屏東醫院於九十年五月十日診斷證明書（載明被告受有右前
      頸部抓瘀傷、右下頷部瘀傷、右前臂瘀傷、右上臂瘀傷，右手瘀傷等傷害）可
      稽，並經臺灣屏東地方法院九十年家護字第一八四號通常保護令審認屬實。又
      依前揭驗傷診斷書所載告訴人受傷部位觀之，核與被告所稱：係因遭告訴人勒
      住脖子並抓住頭部，故而出手向後亂抓，並咬傷告訴人之手指，告訴人後退時
      撞到櫥櫃致左枕受傷等語相符；況告訴人於本院指稱當時被告傷害伊之情節時
      稱：「我走過去她就將我的手拉去咬，拉我的衣服，戳我後面抓我，我後腦的
      傷是他拿東西敲我，因為他當時咬我的手，一隻手抓我，一隻手拿印泥盒打我
      。」云云，衡情被告實顯無可能一手抓傷告訴人臉部、一手以印泥盒擊打告訴
      人頭部左後枕部、並同時咬傷告訴人右手手指，足見告訴人指述內容，並非實
      情，非可信採。
五、綜上所述，本案之發生，核係告訴人與被告發生口角後，告訴人先出手毆打被告
    ，並以手抓住被告之頭部、勒住被告之脖子，以毆打並傷害被告，被告於此情形
    下始出手抓傷告訴人臉部、咬傷告訴人手指，並於扭打過程中告訴人後枕撞及屋
    內櫥櫃。是被告所為，乃排除告訴人當時所對其身體所為侵害而為之反擊，核與
    刑法第二十三條正當防衛之要件相符，且並無何防衛過當之情事，應認得以阻卻
    違法，是其行為應屬不罰。此外，復查無其他積極證據足資證明被告有何傷害犯
    行，故原審以被告行為不罰而諭知無罪之判決，核無不合，檢察官上訴意旨雖以
    ：被告以煙灰缸擊打告訴人，已逾正當防衛範圍云云，惟查除告訴人之指述外，
    無任何積極證據足認被告有以煙灰缸擊打告訴人之犯行，業經本院審認如前，是
    檢察官上訴意旨顯無理由，應予駁回。
據上論斷，應依刑事訴訟法第三百六十八條，判決如主文。
本案經檢察官林應華到庭執行職務。
中    華    民    國         九十       年     十一     月      一      日
                              臺灣高等法院高雄分院刑事第一庭
                                  審判長法官  李春昌
                                        法官  邱永貴
                                        法官  周賢銳
右正本證明與原本無異。
不得上訴。
                                      書記官  陳靖華
中    華    民    國         九十       年     十一     月      五      日
                                                                      Ｈ


司法院資訊處製作；財團法人民間司法改革基金會備份。
